【裁判字號】    99,交易,52
【裁判日期】    990729
【裁判案由】    過失致死
【裁判全文】
臺灣基隆地方法院刑事判決              99年度交易字第52號
公  訴  人  臺灣基隆地方法院檢察署檢察官
被      告  丙○○
上列被告因過失致死案件，經檢察官提起公訴（99年度偵字第21
86號），被告於準備程序中就被訴事實為有罪之陳述，本院裁定
進行簡式審判程序，判決如下：
    主  文
丙○○因過失致人於死，處有期徒刑陸月，如易科罰金，以新臺
幣壹仟元折算壹日。
    事  實
一、丙○○未考領任何機車駕駛執照，其於民國99年1 月27日下
    午2 時許，在臺北縣貢寮鄉核四電廠工地，飲用酒類，已達
    不能安全駕駛動力交通工具之程度，本應注意飲酒後吐氣所
    含酒精濃度超過每公升0.25毫克者，不得駕車，仍於飲畢後
    ，騎乘車牌號碼AE5─177號普通重型機車上路（呼氣所含酒
    精濃度達每公升0.84毫克，所涉公共危險部分，業經本院以
    99年度基交簡字第81號判決判處有期徒刑3 月確定），沿臺
    北縣貢寮鄉臺二線由南往北方向（即由宜蘭往基隆方向）行
    駛，途經該路與仁義街交岔路口之際，原應注意車輛行經無
    號誌之交岔路口時，應減速慢行，作隨時停車之準備，及車
    輛行駛時，應注意車前狀況，隨時採取必要之安全措施，而
    當時天候為晴天，日間有自然光線，舖裝柏油之路面乾燥、
    無缺陷、無障礙物，視距良好，並無不能注意之情事，詎丙
    ○○竟疏未注意及此，貿然往前直行，適有吳庵藍騎乘車牌
    號碼175－EXW號普通重型機車，沿仁義街由東往西方向（即
    往臺二線方向）駛至上開交岔路口欲往右轉，亦疏未注意車
    輛行至無號誌之交岔路口，支線道車應暫停讓幹線道車先行
    ，及車輛行駛時，應注意車前狀況，隨時採取必要之安全措
    施，兩車因而在上開路口發生碰撞，雙方均人車倒地，吳庵
    藍因此顱內出血。嗣經路人報警，將吳庵藍送往汐止國泰綜
    合醫院急救，丙○○則停留在現場，且在據報到場處理之警
    員尚不知何人為肇事車輛之駕駛人前，即當場表示其為駕駛
    人而自首犯行。吳庵藍經送醫急救後，仍於同年月29日上午
    10時45分許，因創傷性顱內出血而不治死亡。
二、案經臺灣基隆地方法院檢察署檢察官相驗後自動檢舉，暨吳
    庵藍之女甲○○訴請檢察官偵查起訴。
    理  由
一、被告丙○○所犯為死刑、無期徒刑、最輕本刑3 年以上有期
    徒刑以外之罪，亦非屬高等法院管轄之第一審案件，其於準
    備程序進行中，先就被訴事實為有罪之陳述，經告知簡式審
    判程序之旨，並聽取檢察官、被告之意見後，本院依刑事訴
    訟法第273 條之1 第1 項裁定進行簡式審判程序，是本案之
    證據調查，依同法第273 條之2 規定，不受同法第159 條第
    1 項、第161 條之2 、第161 條之3 、第163 條之1 ，及第
    164 條至第170 條所規定證據能力認定及調查方式之限制，
    合先敘明。
二、上揭犯罪事實，業據被告於檢察官偵訊、本院準備程序及審
    判程序中坦承不諱，且有證號查詢機車駕駛人資料、道路交
    通事故現場圖、道路交通事故調查報告表(一)(二)、現場照片18
    張、勘察照片25張、酒精濃度測定單、刑法第185 條之3 案
    件測試觀察紀錄表、汽機車駕駛人酒後生理協調平衡檢測紀
    錄表、相驗照片37張、臺灣基隆地方法院檢察署出具之檢驗
    報告書、相驗屍體證明書及汐止國泰綜合醫院出具之診斷證
    明書在卷可稽。細觀前揭現場照片可知，上開交岔路口並無
    交通號誌，沿被告行向之地上設有「慢」字標誌，沿被害人
    吳庵藍行向之地上設有「停」字標誌，足以顯示被告所行駛
    之臺二線為幹線道，被害人所行駛之仁義街為支線道。按汽
    車駕駛人飲用酒類或其他類似物後其吐氣所含酒精濃度超過
    每公升0.25毫克或血液中酒精濃度超過百分之0.05以上者，
    不得駕車；汽車行經無號誌之交岔路口，應減速慢行，作隨
    時停車之準備；汽車行駛時，駕駛人應注意車前狀況，並隨
    時採取必要之安全措施；道路交通安全規則第114 條第2 款
    、第93條第1 項第2 款、第94條第3 項分別定有明文。此為
    一般駕駛人所應注意並確實遵守之事項，被告雖未考領機車
    駕駛執照，然上開規定已屬國民一般生活常識，被告對上開
    應注意事項自無理由諉為不知，則其騎乘機車時自應遵守上
    揭規定。且當時天候為晴天，日間有自然光線，舖裝柏油之
    路面乾燥、無缺陷、無障礙物，視距良好，客觀上並無不能
    注意之情事，有前開道路交通事故調查報告表(一)及現場照片
    可參，被告竟疏未注意，致與被害人騎乘之機車發生碰撞而
    肇事，足徵被告對本件交通事故確有過失甚明。而被害人於
    碰撞倒地後，雖經送醫急救，仍因創傷性顱內出血不治死亡
    ，足認被告之過失行為與被害人之死亡結果間，具有相當之
    因果關係。另按汽車行至無號誌之交岔路口，支線道車應暫
    停讓幹線道車先行，此為道路交通安全規則第114 條第2 款
    所明定。被害人之行向既屬支線道車，其行經上開交岔路口
    ，本應暫停讓前方之幹線道車優先通行，惟其竟與被告騎乘
    之機車發生碰撞，堪認被害人亦有疏未暫停讓幹線道車先行
    ，及疏未注意車前狀況，隨時採取必要安全措施之過失。又
    過失致人於死罪之規範目的，係在處罰行為人因個人之過失
    而致他人死亡之行為，祗以加害人之有過失為致死亡之一原
    因為已足，不因被害人亦有過失而影響於犯罪之成立（院字
    第631 號解釋意旨參照），有關被害人與有過失乙節，僅係
    被告與被害人間民事賠償責任之過失比例分配問題，並不因
    此影響被告過失責任有無之認定。被害人對於本案交通事故
    之發生雖與有前揭過失，仍不能解免被告應負之過失責任。
    綜上所述，本案事證明確，被告過失致人於死之犯行足堪認
    定。
三、核被告所為，係犯刑法第276 條第1 項之過失致人於死罪。
    被告無駕駛執照於酒醉後駕車上路，因而導致被害人死亡，
    就其所犯前開之罪，應依道路交通管理處罰條例第86條第 1
    項之規定加重其刑。又被告係在前述犯行尚未被有偵查犯罪
    職務之機關或公務員發覺前，即當場向據報到場處理之警員
    坦承其為駕駛人並進而接受裁判等情，有卷附刑案紀錄通報
    單足憑，是其所為符合自首要件，爰依刑法第62條前段規定
    ，予以減輕其刑，且依法先加後減。爰審酌被告之教育程度
    為高職肄業，於本案前並無前科紀錄，有臺灣高等法院被告
    前案紀錄表在卷可佐，其騎乘機車未能遵守相關交通法令規
    定，一時疏忽肇事，剝奪被害人寶貴生命，並使被害人之家
    屬承受失去親人之精神上遺憾及痛苦，犯罪所生損害重大，
    然其犯後坦承犯行且深表悔意，態度良好，併審酌被告及被
    害人於本案交通事故之過失責任歸屬，暨被告之家庭狀況、
    迄今尚未達成和解等一切情狀，量處如主文所示之刑，併諭
    知易科罰金之折算標準，以資警惕。
據上論斷，應依刑事訴訟法第273 條之1 第1 項、第299 條第 1
項前段，道路交通管理處罰條例第86條第1 項，刑法第276 條第
1 項、第62條前段、第41條第1 項前段，刑法施行法第1 條之 1
第1 項、第2 項前段，判決如主文。
本案經檢察官乙○○到庭執行職務。
中    華    民    國    99    年    7     月    29    日
                  刑事第三庭  法  官  張婷妮
以上正本證明與原本無異。
如不服本判決應於收受送達後10日內向本院提出上訴書狀，並應
敘述具體理由；其未敘述上訴理由者，應於上訴期間屆滿後20日
內向本院補提理由書（均須按他造當事人之人數附繕本）「切勿
逕送上級法院」。
中    華    民    國    99    年    7     月    29    日
                              書記官  洪佳如
附錄本案論罪科刑法條
中華民國刑法第276條第1項
因過失致人於死者，處2 年以下有期徒刑、拘役或2 千元以下罰
金。

司法院資訊處製作；財團法人民間司法改革基金會備份。
